ACORDAO-COMPLETO-2383244

ACÓRDÃO 2794/2019 ATA 45/2019 - PLENÁRIO

VISTOS, relatados e discutidos estes autos de solicitação de prorrogação de prazo para instauração de tomada de contas especial, formulada pelo secretário de Controle Interno do Ministério das Relações Exteriores, para apurar dano ao erário resultante de irregularidades verificadas na contabilidade e na renda consular da Embaixada do Brasil em Porto Príncipe, nos exercícios de 2012 a 2017.
	ACORDAM os ministros do Tribunal de Contas da União, reunidos em sessão do Plenário, ante as razões expostas pela relatora, e com fundamento nos §§ 2º e 3º do art. 11 da IN-TCU 71/2012, em:
9.1. conceder prorrogação de prazo de 90 (noventa) dias, a contar do final do prazo da última prorrogação concedida, para conclusão e envio ao Tribunal de Contas das União de tomada de contas especial instaurada pelo Ministério das Relações Exteriores com vistas à apuração de eventuais irregularidades na gestão da contabilidade e da renda consular da Embaixada do Brasil em Porto Príncipe, Haiti, no período de 2012 a 2017;
9.2. dar ciência ao Ministério das Relações Exteriores sobre esta decisão;
9.3. apensar o presente processo ao TC Processo 027.290/2018-2.

Solicitação de prorrogação de prazo para encaminhamento de tomada de contas especiais instauradas para apurar irregularidades na contabilidade e na renda consular da embaixada do Brasil em Porto Príncipe/Haiti, nos exercícios de 2012 a 2017.

Ministério das Relações Exteriores.

3. Interessados/Responsáveis: não há.

13.1. Ministros presentes: José Mucio Monteiro (Presidente), Benjamin Zymler, Augusto Nardes, Raimundo Carreiro e Ana Arraes (Relatora).
13.2. Ministros-Substitutos convocados: Augusto Sherman Cavalcanti e Marcos Bemquerer Costa.
13.3. Ministros-Substitutos presentes: André Luís de Carvalho e Weder de Oliveira.

ACORDAO-COMPLETO-2389677

Acórdão de Relação 2978/2019 - Plenário

Acórdão de Relação

ANA ARRAES

Adoto como relatório a instrução da unidade técnica (peça 7) , a qual contou com a anuência de seu corpo dirigente (peça 8) :
"INTRODUÇÃO
Trata-se dos Ofícios 70/2019 (peça 2) , de 5/6/2019, e 116/2019 (peça 4) , de 16/8/2019, apresentados pelo Secretário de Controle Interno do Ministério das Relações Exteriores (Ciset/MRE) , Marcos Leal Raposo Lopes, em que solicita prorrogação de noventa dias para conclusão e envio de Tomada de Contas Especial (TCE) ao TCU.
A TCE foi instaurada pelo MRE para a apuração de eventuais irregularidades na gestão da contabilidade e da renda consular da Embaixada do Brasil em Porto Príncipe, Haiti, entre os exercícios de 2012 a 2017.
EXAME DE ADMISSIBILIDADE
3.	Segundo os §§ 2º e 3º do art. 11 da Instrução Normativa do TCU (IN-TCU) 71, de 28/11/2012, o prazo de 180 dias para encaminhamento de TCE ao TCU, estabelecido pelo caput do mesmo artigo, pode ser excepcionalmente prorrogado, desde que com base em solicitação fundamentada do dirigente máximo do órgão de controle interno, nos casos em que os trabalhos estejam a cargo do órgão de controle interno.
4.	No caso do Ministério das Relações Exteriores, com base no disposto no inciso II do art. 8º do Decreto 3.591, de 6/9/2000, o controle interno fica a cargo da Secretaria de Controle Interno (Ciset) daquele ministério, cujo Secretário é o solicitante, Sr. Marcos Leal Raposo Lopes.
5. 	Dessa forma, verifica-se que o solicitante, com fulcro no art. 62 da Resolução-TCU 259/2014, c/c os §§ 2º e 3º do art. 11 da IN-TCU 71/2012 e o inciso II do art. 8º do Decreto 3.591/2000, possui legitimidade para solicitar prorrogação do prazo de 180 dias para o envio de TCE a este Tribunal.
EXAME TÉCNICO 
6.	A Ciset do Ministério das Relações Exteriores, por meio de seu Secretário, solicitou prorrogação por mais noventa dias do prazo de 180 dias para encaminhar a este Tribunal TCE instaurada em virtude de irregularidades na gestão da contabilidade e da renda consular da Embaixada do Brasil em Porto Príncipe, Haiti. 
7.	Destaque-se que este é o segundo pedido de prorrogação de prazo solicitado pelo MRE em relação à mesma TCE. Por meio do Ofício 21 Ciset/QIAU, de 24/7/2018, o Embaixador Sérgio E. Bath já havia solicitado prorrogação de 120 dias para encaminhar a referida TCE ao TCU, devido à complexidade das diligências requeridas para o levantamento da situação naquela missão, o que exigiu, à época, providências adicionais da Ciset/MRE. Tal solicitação foi objeto do TC Processo 027.290/2018-2, Ministro Relator Augusto Sherman, e a prorrogação requerida foi deferida por meio do Acórdão 2221/2018-TCU-Plenário.
8.	Dessa forma, com o objetivo de efetuar a referida TCE, foi instaurada, pelo MRE, comissão para apurar as irregularidades verificadas na contabilidade e na renda consular da Embaixada do Brasil em Porto Príncipe, nos exercícios de 2012 a 2017. Tal apuração vinha sendo realizada por meio da análise de documentos que permitissem a aferição de eventual dano ao erário.
9.	Ocorre que o referido trabalho sofreu atraso em virtude da crise política pelo qual o Haiti passou no início do exercício de 2019. Segundo o Secretário de Controle Interno, a situação política e a decorrente crise de abastecimento de água, luz, combustível e alimentos obrigou a retirada de todos os servidores brasileiros lotados na Embaixada em Porto Príncipe, o que impossibilitou a necessária visita dos membros da comissão encarregada da TCE e ocasionou atraso de meses na conclusão de seus trabalhos.
10.	O § 2º do art. 11 da IN-TCU 71/2012 estabelece que o prazo de 180 para encaminhamento de TCE ao Tribunal pode ser prorrogado pela Plenário desta Corte, em caráter excepcional, desde que mediante solicitação fundamentada. 
11. 	É de conhecimento público que o Haiti enfrenta grave crise, que começou no início deste ano e perdura até a presente data, bem como que a orientação no início deste ano foi de que os brasileiros não viajassem para o Haiti e para que os que lá estivessem deixassem o país. Assim, resta claro que a justificativa apresentada pela Ciset/MRE é pertinente, já que não há naquele país condições seguras para que os membros da comissão encarregada da TCE em análise realizem seu trabalho.
12.	Dessa forma, com base na justificativa apresentada pelo Secretário de Controle Interno do MRE e com fulcro no disposto no § 2º do art. 11 da IN-TCU 71/2012, propõe-se seja concedida nova prorrogação por mais noventa dias para conclusão e envio de Tomada de Contas Especial ao TCU.
PROPOSTA DE ENCAMINHAMENTO
13.	Ante o exposto, com fundamento no § 2º do art. 11 da IN-TCU 71/2012, sugere-se encaminhar o presente processo de solicitação ao gabinete da Ministra Relatora Ana Arraes, propondo:
I - conceder prorrogação de prazo de noventa dias para conclusão e envio ao Tribunal de Contas das União de Tomada de Contas Especial instaurada pelo Ministério das Relações Exteriores para a apuração de eventuais irregularidades na gestão da contabilidade e da renda consular da Embaixada do Brasil em Porto Príncipe, Haiti, no período de 2012 a 2017;
II - dar ciência ao Ministério das Relações Exteriores sobre a decisão a ser adotada por este Tribunal;
III - apensar o presente processo ao TC Processo 027.290/2018-2."
É o relatório.

não há.

Não atuou.

SOLICITAÇÃO. MINISTÉRIO DAS RELAÇÕES EXTERIORES. PRORROGAÇÃO DE PRAZO PARA INSTAURAÇÃO DE TCE. CRISE POLÍTICA NO HAITI. ELEMENTOS ADICIONAIS. DEFERIMENTO.

SOLICITAÇÃO (SOLI)

Secretaria de Controle Externo do Desenvolvimento Econômico (SecexDesenvolvimento).

Trata-se de solicitação do secretário de Controle Interno do Ministério das Relações Exteriores - MRE, Marcos Leal Raposo Lopes, com vistas à prorrogação, em noventa dias, do prazo para conclusão e envio de tomada de contas especial ao TCU. A TCE foi instaurada pelo MRE para a apuração de eventuais irregularidades na gestão da contabilidade e da renda consular da Embaixada do Brasil em Porto Príncipe, Haiti, entre os exercícios de 2012 a 2017.
Preliminarmente, verifico o cumprimento dos requisitos de admissibilidade desta solicitação. 
O solicitante alega que a TCE sofreu atraso em virtude da crise política por que o Haiti passou no início do exercício de 2019. Segundo o secretário de Controle Interno, a situação política e a decorrente crise de abastecimento de água, luz, combustível e alimentos obrigaram a retirada de todos os servidores brasileiros lotados na embaixada em Porto Príncipe, o que impossibilitou a necessária visita dos membros da comissão encarregada da tomada de contas especial e ocasionou atraso de meses na conclusão de seus trabalhos.
Adicionalmente, o presidente da comissão de TCE informa o recebimento de novos documentos referentes ao processo: três mil, quatrocentas e cinquenta e duas imagens de cheques, que, requisitadas ao Banco Sogebank, de Porto Príncipe, foram finalmente entregues à embaixada no último dia 8 de agosto.
Considerando que os §§ 2º e 3º do art. 11 da IN-TCU 71/2012 estabelecem que o prazo de 180 dias para encaminhamento de TCE ao Tribunal pode ser prorrogado pelo Plenário, em caráter excepcional, desde que mediante solicitação fundamentada; que é de conhecimento público que o Haiti enfrenta grave crise, que começou no início deste ano e perdura até a presente data; que a orientação no início deste ano foi para os brasileiros não viajassem ao Haiti e, para os que lá estivessem, deixassem aquele país; é plausível a justificativa apresentada pelo MRE de que não há no Haiti condições de segurança para que os membros da comissão encarregada da TCE em análise realizem seu trabalho.
Dessa forma, deve-se conceder nova prorrogação de prazo, por mais noventa dias, para conclusão e envio de tomada de contas especial ao TCU.
	Ante o exposto, manifesto-me por que o Tribunal aprove a minuta de acórdão que ora submeto à apreciação deste Colegiado.
TCU, Sala das Sessões Ministro Luciano Brandão Alves de Souza, em 20 de novembro de 2019.
ANA ARRAES 
Relatora